【裁判字號】    98,訴,686
【裁判日期】    980805
【裁判案由】    誣告等
【裁判全文】
臺灣高雄地方法院刑事判決               98年度訴字第686號
公  訴  人  臺灣高雄地方法院檢察署檢察官
被      告  乙○○
選任辯護人  王仁聰律師
上列被告因誣告等案件，經檢察官聲請簡易判決處刑（97年度偵
字第17778 號），經本院認為不宜，改依通常程序審理，判決如
下：
    主  文
乙○○犯恐嚇危害安全罪，處拘役伍拾日，如易科罰金，以新臺
幣壹仟元折算壹日，減為拘役貳拾伍日，如易科罰金，以新臺幣
壹仟元折算壹日。又犯誣告罪，處有期徒刑肆月，減為有期徒刑
貳月。
    事  實
一、乙○○於民國96年4 月17日22時許，在高雄市○○區○○街
    32號之房屋內，基於恐嚇之故意，對丙○○恫嚇：「要打斷
    手腳，讓你去住院」等語，復撥打電話以丙○○可聽到之音
    量稱丙○○在現場，叫兄弟快點過來打人、押人，以此等加
    害身體、自由之事恐嚇丙○○，致生危害於丙○○之安全。
二、乙○○明知丙○○、戊○○、丁○○及劉瑩筠並無向其恐嚇
    要找兄弟打斷手腳，竟意圖使丙○○、戊○○、丁○○及劉
    瑩筠受刑事處分，於96年4 月18日零時，在高雄市警察局新
    興分局中山派出所向有權接受申告而開始偵查程序之高雄市
    政府警察局新興分局中山派出所警員，對丙○○、戊○○、
    丁○○及劉瑩筠提出恐嚇告訴，誣指丙○○、戊○○、丁○○及劉瑩筠於96年4 月17日22時15分許，在高雄市○○區○○街32號門外，向其恐嚇：「要找兄弟打斷手腳」等語。
三、案經丙○○、戊○○、丁○○及劉瑩筠訴由高雄市政府新興
    分局報告臺灣高雄地方法院檢察署檢察官偵查聲請簡易判決
    處刑。
    理  由
一、按被告以外之人於審判外之言詞或書面陳述，除法律有規定
    者外，不得作為證據；又被告以外之人於審判外之陳述，雖
    不符刑事訴訟法第159 條之1 至第159 條之4 之規定，而經
    當事人於審判程序同意作為證據，法院審酌該言詞陳述或書
    面陳述作成時之情況，認為適當者，亦得為證據；當事人、
    代理人或辯護人於法院調查證據時，知有第159 條第1 項不
    得為證據之情形，而未於言詞辯論終結前聲明異議者，視為
    有前項之同意。刑事訴訟法第159 條第1 項、第159 條之5
    分別定有明文。經查，本判決所引用之各項證據資料，其屬
    於被告以外之人於審判外之言詞、書面陳述者，均據本院於
    調查證據程序逐一提示並告以要旨，檢察官、被告均知該等
    證據為被告以外之人之審判外陳述，均未於言詞辯論終結前
    聲明異議，本院審酌上開證據作成時之情況，亦無不當取供
    等情形，認為以之作為本案之證據亦屬適當，依刑事訴訟法
    第159 條之5 規定，應有證據能力。
二、訊據被告乙○○雖不否認於民國96年4 月17日22時15分許，
    在高雄市○○區○○街32號之房屋內，與丙○○口角，及嗣
    向警員提起丙○○、戊○○、丁○○及劉瑩筠恐嚇之事實，
    然否認有何恐嚇、誣告之犯行，辯稱：「並未對丙○○出言
    恐嚇，戊○○、丁○○及劉瑩筠均為丙○○親戚證言均不可
    採。再戊○○有拿榔頭作勢打我，恐嚇對我不利，但確實說
    什麼我不既得，之後丙○○、戊○○、丁○○及劉瑩筠四人
    圍著我，說一些恐嚇我人身安全之類的話，丁○○說不要臉
    ，房子是我們的，其他的話不記得了」云云。然查：
  (一)事實一部份：
  1.被告乙○○與告訴人丙○○彼此間因系爭高雄市○○區○○
    街32號房屋之所有權歸屬問題爭吵不休，被告乙○○於96年
    4 月17日22時15分許，見丙○○在高雄市○○區○○街32號
    之房屋內，認告訴人丙○○乃侵入其所有房屋，要求告訴人
    丙○○離去不果，乃對丙○○出言恐嚇「要打斷手腳，讓你
    去住院」等語，並打電話稱丙○○在現場叫兄弟快點過來打
    人、押人之事實，業據證人即告訴人丙○○證述：「乙○○
    於上述時地叫我離開時，我都沒有說話，他對我恐嚇說要打
    斷我的手腳，讓我去住院，並立即打電話聯絡其他人大聲說
    ：我在現場，叫兄弟快點過來打人」等語（見警卷第3 頁）
    ；經核與證人戊○○證述：「乙○○恐嚇要打斷我舅舅（丙○○）的手腳，讓他去住院，並立即打電話聯絡其他人」等
    語（見警卷第4 頁），及證人丁○○、劉瑩筠分別證述：「
    我在上述時地聽到乙○○恐嚇說要打斷我舅舅的手腳，讓他
    住院，然後看到乙○○打電話聯絡其他人說我舅舅人在現場
    ，叫他們快點過來押人」等語（分見警卷第6 、7 頁），大
    致相符，證人戊○○、丁○○、劉瑩筠雖與告訴人丙○○有
    親戚關係，然與被告前無仇隙，衡情應無蓄意誣陷之可能，
    故其等所為證言應堪採信。被告上開危害告訴人丙○○身體
    、自由之言語、行為，足使告訴人丙○○畏懼，致生危害於
    安全甚明，被告空言否認恐嚇犯行，其辯解並無可採。
  2.被告另辯稱：住隔壁之己○○證述並未聽見被告有恐嚇言語
    云云，雖證人己○○於本院審理中雖證稱曾有聯絡乙○○處
    理丙○○敲打牆壁數次之情形，然無法確定確切之時間，且
    復明確證稱未同時看過告訴人丙○○、戊○○、丁○○、劉
    瑩筠同在場等語（見本院卷第32頁），是證人己○○無法確
    認於96年4 月17日確有在場，其證述自無法為有利被告之認
    定。
  3.被告復辯稱：證人戊○○就到場原因前後供述不一，證詞有
    瑕疵云云，然證人戊○○就其是否與姊妹丁○○、劉瑩筠一
    同到場，雖於警詢供述及本院訊問中供述雖稍有不一，然告
    訴人丙○○與證人戊○○、丁○○、劉瑩筠當時均在現場一
    情，既為被告所不否認，且本院98年3 月26日訊問時距事發
    時已近二年，是證人戊○○就到場原因之細節，記憶稍有混
    淆，應不致動搖其證詞之可信度。
  (二)事實二部分：
  1.被告上開誣告之犯行，業經告訴人即證人丙○○、戊○○、
    丁○○、劉瑩筠於警詢中證述詳盡，且互核一致，而被告確
    實有於96年4 月18日零時至零時20分許，在高雄市警察局新
    興分局中山派出所，於員警製作調查筆錄時指稱：「96年4
    月17日22時15分許，在高雄市○○區○○街32號1 樓…我有
    看到丙○○和戊○○拿榔頭敲打牆壁，我要去制止，還被丁○○、劉瑩筠檔在門外，四人把我團團圍住，他們還說要找
    兄弟斷我手腳」等語，並表示要對丙○○、戊○○、丁○○
    、劉瑩筠提出恐嚇告訴，亦有被告96年4 月18日調查筆錄1
    份在卷可證（見警卷第1 頁）。另告訴人丙○○、戊○○、
    丁○○、劉瑩筠上開涉嫌恐嚇一案，經臺灣高雄地方法院檢
    察署檢察官於97年6 月10日為不起訴處分確定一情，有臺灣
    高雄地方法院檢察署97年度偵字第17778 號被告丙○○、戊○○、丁○○、劉瑩筠之不起訴處分書1 份在卷可證，均堪
    認屬實。
  2.被告雖辯稱：被告控告告訴人丙○○等四人恐嚇部分，兩造
    有夙怨，且被告要求告訴人丙○○等四人離開，告訴人等四
    人確實有恐嚇被告之可能，被告所告者非完全無因，只是缺
    乏積極證據證明云云。然告訴人丙○○、戊○○、丁○○、
    劉瑩筠於警詢中均證稱：渠等並無於96年4 月17日22時15分
    許高雄市○○區○○街32號1 樓對被告出言恐嚇要找兄弟斷
    被告手腳之情形（見警卷2 、4 、6 、7 頁）。參以被告於
    警詢中為上開指訴後，嗣於偵查中經檢察官詢以告訴人丙○○等四人恐嚇之情形，卻供述：「（問：如何恐嚇？）戊○○比較明顯，一面說一面靠近，他說你是要怎樣，手上榔頭
    垂放，另二女士（指丁○○、劉瑩筠）在旁罵我不要臉，並
    說房子有問題還要竊佔」等語（見96年度偵字第17778 號卷
    第8 頁）；於本院審理中則辯稱：「戊○○有拿榔頭作勢打
    我，恐嚇對我不利，但確實說什麼我不既得，之後丙○○、
    戊○○、丁○○及劉瑩筠四人圍著我，說一些恐嚇我人身安
    全之類的話，丁○○說不要臉，房子是我們的，其他的話不
    記得了」等語（見97 年 度審簡字第4084號卷第20至21頁）
    ，倘告訴人丙○○、戊○○、丁○○、劉瑩筠確有於96年4
    月17日22時15分在系爭房屋內有對被告恐嚇「要找兄弟斷被
    告手腳」等語，何以被告至偵查中及本院審理中絲毫未提及
    告訴人丙○○、戊○○、丁○○、劉瑩筠四人出言恐嚇要找
    兄弟斷被告手腳，且對告訴人丙○○四人恐嚇之情形為全不
    相同之陳述，足認被告於警詢中所為指訴並非真實，實無所
    謂告訴人丙○○等四人出言恐嚇要找兄弟斷被告手腳之情事
    。
  3.被告明知告訴人丙○○、戊○○、丁○○、劉瑩筠並未於96
    年4 月17日22時15分在系爭房屋內有對被告恐嚇要找兄弟斷
    被告手腳云云，仍以上開虛妄不實之內容提起告訴，其誣告
    意圖甚明，並非出於誤會或懷疑有此事實而申告甚明，是被
    告意圖使告訴人丙○○、戊○○、丁○○、劉瑩筠受刑事恐
    嚇罪訴追，而以不實之事實為告訴，堪以認定，其辯解，顯
    不足採。
  (三)綜上所述，被告所辯，顯不可採。本件事證明確，被告恐嚇
    及誣告之犯行堪以認定。
三、核被告上開事實欄一部分所為，係犯刑法第305 條恐嚇罪。
    被告上開事實欄二部分所為，係犯刑法第169 條第1 項之意
    圖他人受刑事處分，向該管公務員誣告罪。被告以一行為誣
    告告訴人丙○○、戊○○、丁○○、劉瑩筠4 人，仍僅侵害
    1 個國家司法審判正確性之法益，是以論1 個誣告罪即可。
    被告所犯上開二罪間，犯意個別，行為各殊，應予分論併罰
    。爰審酌被告僅因與告訴人丙○○間之房屋糾紛，竟恐嚇告
    訴人丙○○，致令告訴人心生恐懼，所為甚有不是，復誣告
    告訴人丙○○、戊○○、丁○○、劉瑩筠恐嚇，造成偵查資
    源無端浪費，於訴追犯罪公益之傷害甚深，犯罪之情節非輕
    ，另衡以被告犯後否認犯行，態度不佳，及其犯罪動機、目
    的、手段、智識程度、生活狀況等一切情形，分別量處如主
    文所示之刑，並就被告所犯恐嚇罪部分，諭知易科罰金之折
    算標準。又被告本件所為之犯罪時間，均在96年4 月24日以
    前，所犯之罪非屬中華民國九十六年罪犯減刑條例第3 條所
    定不得予以減刑之罪，均應減其宣告刑2 分之1 ，並就被告
    所犯恐嚇罪部分，諭知易科罰金之折算標準。
四、公訴意旨另以：被告乙○○明知告訴人丙○○及戊○○亦未
    拿榔頭敲打牆壁，毀損牆壁，竟於96年4 月18日，捏造事實
    ，誣指丙○○及戊○○拿榔頭敲打牆壁，毀損牆壁，並向高
    雄市政府警察局新興分局中山分局派出所員警提起毀損告訴
     ，意圖使丙○○、戊○○受刑事處分，因認被告此部分亦
    涉犯刑法第169 條第1 項誣告罪嫌。
  (一)按犯罪事實應依證據認定之，無證據不得認定犯罪事實；不
    能證明被告犯罪者，應諭知無罪之判決，刑事訴訟法第154
    條第2 項及第301 條第1 項分別定有明文。又按誣告罪之成
    立，須其申告之內容完全出於虛構為要件，若有出於誤會或
    懷疑有此事實而為申告，所告尚非全然無因，只因缺乏積極
    證據證明致被訴人不受訴追處罰者，而告訴人本缺乏誣告之
    故意，亦難遽以誣告罪相繩，亦有最高法院43年度台上字第
    251 號、44年度台上字第892 號判例意旨可考。
  (二)公訴人認被告此部分所為，亦涉犯刑法誣告罪嫌，無非以告
    訴人丙○○、戊○○之指訴，案發現場照片為其依據。訊據
    被告堅決否認有何誣告犯行，辯稱：告訴人丙○○、戊○○
    確實有敲打牆壁，因認告訴人有毀損之情事等語。經查：
  1.被告承認有於96年4 月18日零時至零時20分許，在高雄市警
    察局新興分局中山派出所，於員警製作調查筆錄時指稱：「
    96年4 月17日22時15分許，在高雄市○○區○○街32號1 樓
    …我有看到丙○○和戊○○拿榔頭敲打牆壁」，並表示要對
    丙○○、戊○○，提出毀損告訴之事實，有被告96年4 月18
    日調查筆錄1 份在卷可證（見警卷第1 頁），堪認屬實。
  2.告訴人丙○○與被告自96年4 月起因高雄市○○區○○街32
    號房屋所有權歸屬迭起糾紛，告訴人丙○○、戊○○於96年
    4 月17日有敲打房屋之情形，業據告訴人丙○○、戊○○於
    96 年9月12日偵查中供稱：「（問：13日、16日、17日如何
    進入現場？）答：從78年開始就有進入建廠並放一些建築材
    料在裡面，本來打算八德二路21巷8 號要打通合在一起，所
    以才會拿工具在裡面敲打」等語明確，且證人己○○亦證稱
    ；「同愛街32號幾乎每天都有人在敲打牆壁，是莊先生他們
    敲的」等語明確（見本院卷第31、32頁），足見告訴人丙○○、戊○○於96年4 月17日應有以工具敲打牆壁之行為，被
    告乙○○因告訴人丙○○、戊○○此等敲打牆壁行為，而合
    理懷疑告訴人丙○○、戊○○毀損牆壁，提出毀損告訴，所
    告尚非全然無因，自難認被告乙○○有何誣告之故意。
  3.雖告訴人丙○○、戊○○於本院審理中均改稱：「96年4 月
    17日下午10時在同愛街32號修理鐵門，拿鉗子將鐵門毀損部
    分修復」等語，告訴人丙○○並稱：「於偵查中說要將房子
    打通才敲打，是另一個毀損案件」等語，然本案偵查中檢察
    官詢問時已特定時間，告訴人丙○○、戊○○應無誤答之虞
    或與另一案件混淆之虞，是告訴人丙○○、戊○○嗣後於本
    院更易之詞，實難信為真，不足為不利被告之認定。
  4.公訴人雖另主張現場照片主張現場為興建中房屋，無所謂毀
    損之事實，而現場照片亦顯示案發現場屋況不佳，有牆壁鋼
    筋裸露之情事，有現場照片3 張可證，然縱該房屋屋況不佳
    ，惟告訴人丙○○、戊○○既有敲打牆壁之情事，被告因此
    懷疑有毀損情事，自非全然無據，至告訴人丙○○、戊○○
    此舉是否有致房屋或牆壁不堪用之情事，乃告訴人丙○○、
    戊○○能否成立毀損罪之問題，與被告是否有誣告之故意無
    涉。
  (四)綜上，被告上開所辯尚非無據。公訴人所舉之證據尚不足證
    明被告此部分確實涉犯誣告之犯行，此外復查無其他證據證
    明被告此部分亦涉犯誣告之犯行，原應為被告無罪之諭知，
    然因此部分與上開經本院論罪科刑之誣告部分有想像競合之
    裁判上一罪之關係，爰不另為無罪之諭知。
據上論斷，應依刑事訴訟法第452 條、第299 條第1 項前段，刑
法第16 9條第1 項、刑法第305 條、第41條第1 項前段，第41條
第1 項前段，刑法施行法第1 條之1 ，中華民國九十六年罪犯減
刑條例第2 條第1 項第3 款、第7 條，判決如主文。
本案經檢察官甲○○到庭執行職務。
中    華    民    國    98    年    8     月    5     日
                  刑事第十一庭  審判長法  官  黃三友
                                      法  官  林依蓉
                                      法  官  陳億芳
以上正本證明與原本無異。
如不服本判決應於收受送達後10日內向本院提出上訴書狀，並應
敘述具體理由；如未敘述上訴理由者，應於上訴期間屆滿後20日
內向本院補提理由書（均須按他造當事人之人數附繕本）「切勿
逕送上級法院」。
中    華    民    國    98    年    8     月    6     日
                                      書記官  林靜慧
中華民國刑法第169條
（誣告罪）
意圖他人受刑事或懲戒處分，向該管公務員誣告者，處 7 年以下
有期徒刑。
意圖他人受刑事或懲戒處分，而偽造、變造證據，或使用偽造、
變造之證據者，亦同。
中華民國刑法第305 條（恐嚇危害安全罪）
以加害生命、身體、自由、名譽、財產之事，恐嚇他人致生危害
於安全者，處2 年以下有期徒刑、拘役或3 百元以下罰金。


司法院資訊處製作；財團法人民間司法改革基金會備份。
